【裁判字號】    90,交易,189
【裁判日期】    900605
【裁判案由】    過失傷害
【裁判全文】
臺灣板橋地方法院刑事判決                          九十年度交易字第一八九號
    公  訴  人  臺灣板橋地方法院檢察署檢察官
    被      告  乙○○
右列被告因過失傷害案件，經檢察官提起公訴（九十年度偵字第三四六、第一九二一
號），本院判決如左：
    主  文
乙○○因過失傷害人，處拘役肆拾日，如易科罰金，以參佰元折算壹日。
    事  實
一、乙○○於民國八十九年十月三日晚間騎乘ＭＥＭ－六九三號重型機車，沿台北縣
    板橋市○○路○段往土城市方向行駛時，原本應該注意在市區道路之行車速度不
    得超過時速四十公里，且行車時應該注意車前狀況，並隨時採取必要之安全措施
    ，又依當時情形天氣晴、路面無缺陷、亦無障礙物、視距良好並其無不能注意之
    情形，乃乙○○於晚間十一時二十五分許行至板橋市○○路○段二一號板橋國小
    前，竟疏未注意，以超過時速四十公里之速度行進，且未注意車前狀況，致煞車
    不及，致其所乘騎之機車左前側撞及當時適欲自板橋國小前穿越文化路一段行至
    對向車道，亦未依照規定經由該地之人行天橋，逕自穿越文化路，但在行至道路
    中央之分向限制線後，發現對向車道車輛過多而又突然轉身欲返回板橋國小前之
    行人甲○○，致甲○○跌倒在地，並受有頭部外傷合併腦震盪、右側第五蹠骨骨
    折、右前額、右手肘、右薦椎部挫傷、右前額、左臀部擦傷之傷害。
二、案經甲○○訴由台北縣警察局板橋分局報請台灣板橋地方法院檢察署檢察官偵查
    起訴。
    理  由
一、訊據被告乙○○對於右述時間、地點、騎乘機車撞擊未依規定穿越馬路、且中途
    折返之告訴人甲○○，使之受有傷害等事實坦承不諱，復據證人即在場之警員謝
    明哲證述：伊是執行勤務要結束返回分局時，警車剛好經過那邊停下後，車子停
    在肇事地點對向車道，因為那邊有設巡邏箱我及同事是要看同仁有無簽巡邏之情
    形，剛好停車開門，看見告訴人走到路中央快慢車道上，忽然間他（告訴人）看
    到我們的警車，又轉回頭要走回人行道，就在那時候告訴人被機車撞到，因看到
    後便用對講機通報勤務中心、消防車、救護車到場處理，主要是因為覺得很奇怪
    ，為什麼告訴人看到警車就要往回跑，伊還交代處理之警員查一查告訴人之身分
    ，所以對此件車禍發生印象深刻等情明確（見本院九十年五月八日訊問筆錄）。
    雖告訴人指稱伊係於板橋國小前等待穿越馬路時，遭被告所撞擊，現場圖所畫之
    肇事點是伊被撞擊後，彈了二、三公尺遠，被告當時無煞車云云，惟查告訴人當
    時係自板橋國小前穿越馬路欲走向對面之台北縣稅捐稽徵處（板橋市○○路○段
    十八號），但在行至路中央時，忽然掉頭返回原位置，並遭被告撞擊等情，業經
    證人證述如前，且該地段人行道外圍設置有鐵欄杆，亦有現場照片可稽，若告訴
    人係站立於國小門口人行道上，焉有可能遭行經於快慢車之機車撞及，所指述情
    節顯與常理有違，難以憑信。此外復有道路交通事故調查報告表及現場相片附卷
    可稽，上述被告騎乘機車撞擊告訴人之事實堪以認定。按行車速度在市區不得超
    過時速四十公里，又機車行駛時，駕駛人應該注意車前狀況，並隨時採取必要之
    安全措施，道路交通安全規則第九十三條第一項第一款、第九十四條第三項分別
    定有明文，被告騎乘機車時自然應該注意此項交通規則，而且按照當時情形並無
    不能注意之情事，其疏未注意上開規定而肇事，過失之責，諉無可辭，雖告訴人
    甲○○疏未注意於穿越道路時未經由行人穿越道穿越，而與有過失，但亦不能因
    此解免被告過失之責，併予敘明。而致告訴人受有如卷附之診斷證明書所載之頭
    部外傷合併腦震盪、右側第五蹠骨骨折、右前額、右手肘、右薦椎部挫傷、右前
    額、左臀部擦傷等傷害，堪認其過失與告訴人之傷害間有因果關係，事證明確，
    被告過失犯行足以認定，應依法論科。
二、核被告所為，係犯刑法第二百八十四條第一項之過失傷害罪，又被告於肇事後即
    協助警員將傷者送醫，於肇事後亦曾與被害人協商賠償事宜，惟因雙方差距太大
    ，致迄未能達成和解，爰審酌被告之過失程度、所生之危害、肇事後之態度及被
    害人因而受傷，亦同有過失，判處如主文所示之刑，並諭知易科罰金折算之標準
    ，以示懲儆。又被告行為後原刑法第四十一條之規定：「犯最重本刑為三年以下
    有期徒刑之刑之罪，而受六月以下有期徒刑或拘役之宣告，因身體、教育、職業
    或家庭之關係或其他正當事由，執行顯有困難者，得以一元以上三元以下折算一
    日，易科罰金。」，已於九十年一月四日經修正為刑法第四十一條第一項，該規
    定為：「犯最重本刑為五年以下有期徒刑之刑之罪，而受六月以下有期徒刑或拘
    役之宣告，因身體、教育、職業或家庭之關係或其他正當事由，執行顯有困難者
    ，得以一元以上三元以下折算一日，易科罰金。但確因不執行所宣告之刑，難收
    矯正之效，或難以維持法秩序者，不在此限。」，並於同年月十日經總統公布施
    行，經新舊法比較結果，修正後之新法對被告易科罰金之宣告並不生影響，爰適
    用裁判時之新法諭知易科罰金之折算標準。
三、據上論斷，應依刑事訴訟法第二百九十九條第一項前段，刑法第二條第一項前段
    、第二百八十四條第一項前段、修正後第四十一條第一項，罰金罰鍰提高標準條
    例第一條前段、第二條，判決如主文。
本案經檢察官陳銘祥到庭執行職務。
中      華      民      國    九十      年      六      月      五      日
                                臺灣板橋地方法院交通法庭
                                  法    官    徐  子  涵
右正本證明與原本無異。
如不服本判決，應於判決送達後十日內向本院提出上訴狀 (應附繕本)。
                                  書 記 官    彭  麗  紅
中      華      民      國      九十      年    六    月      十八      日
附錄本案論罪科刑法條全文
刑法第二百八十四條
  因過失傷害人者，處六月以下有期徒刑、拘役或五百元以下罰金，致重傷者，處一
  年以下有期徒刑、拘役或五百元以下罰金。
  從事業務之人，因業務上之過失傷人者，處一年以下有期徒刑、拘役或一千元以下
  罰金，致重傷者，處三年以下有期徒刑、拘役或二千元以下罰金。


司法院資訊處製作；財團法人民間司法改革基金會備份。
